【裁判字號】    89,再,3
【裁判日期】    890216
【裁判案由】    債務人異議之訴
【裁判全文】
臺灣屏東地方法院民事判決  八十九年度再字第三號
    再審原告    合進汽車貨運有限公司
    法定代理人  張錦堂
    再審原告    丁○○
    再審被告    乙○○
                甲○○
    兼  右二人
    法定代理人  丙○○        .
右當事人間債務人異議之訴事件，再審原告對於民國八十九年一月二十六日本院八十
八年度簡上字第一三八號第二審確定判決提起再審之訴，本院判決如左：
    主    文
再審之訴駁回。
再審訴訟費用由再審原告連帶負擔。
    事    實
甲、再審原告方面：
一、聲明：求為判決原確定判決廢棄，駁回再審被告之訴。
二、陳述：
（一）原確定判決廢棄第一審判決而駁回再審原告第一審之訴，無非以個人不得經營
      營業大貨車，再審原告丁○○將其所有營業大貨車信託登記為再審原告合進汽
      車貨運有限公司（下稱合進公司），合進公司係以此信託方法規避法律不得由
      個人經營營業大貨車之強制規定，故本件信託行為為無效。惟依公路法第五十
      五條第一項、汽車運輸業管理規則第一百三十四條、汽車運輸業審核細則第四
      條之規定，汽車運輸業者與個別經營大貨車業者所訂立之受託契約，即俗稱之
      「靠行」契約，係合於公路法第五十五條第一項之規定，該契約之內容即係信
      託行為，委託人將其車輛登記在受託人之名下，使受託人得為委託人之特定目
      的，管理其車輛，合於信託法第一條規定之信託行為。
（二）再審原告丁○○所有之車牌號碼ＪＧ–○一五號大貨車一輛，係其向和泰汽車
      股份有限公司購得，購買後為達營業之目的，乃依一般靠行之慣例，與再審原
      告合進公司簽訂信託契約，則依信託法第十二條之規定，對該信託財產即不得
      強制執行。本件原審判決認上開信託行為違反法律強制規定而無效，顯疏未注
      意公路法第五十五條第一項之規定，從而，原確定判決即有民事訴訟法第四百
      九十六條第一項第一款之再審事由，再審原告自得依法提起再審，爰聲明廢棄
      原判決，並請求再審被告於鈞院之訴駁回。
乙、再審被告方面：
    本件未行言詞辯論程序，再審被告亦未提出書狀作何聲明或陳述。
    理    由
一、本件再審意旨略以：原確定判決廢棄第一審判決而駁回再審原告第一審之訴，無
    非以個人不得經營營業大貨車，再審原告丁○○將其所有營業大貨車信託登記為
    再審原告合進公司，合進公司係以此信託方法規避法律不得由個人經營營業大貨
    車之強制規定，故本件信託行為為無效。惟依公路法第五十五條第一項、汽車運
    輸業管理規則第一百三十四條、汽車運輸業審核細則第四條之規定，汽車運輸業
    者與個別經營大貨車業者所訂立之受託契約，即俗稱之「靠行」契約，係合於公
    路法第五十五條第一項之規定，該契約之內容即係信託行為，委託人將其車輛登
    記在受託人之名下，使受託人得為委託人之特定目的，管理其車輛，合於信託法
    第一條規定之信託行為。又再審原告丁○○所有之車牌號碼ＪＧ–○一五號大貨
    車一輛，係其向和泰汽車股份有限公司購得，購買後為達營業之目的，乃依一般
    靠行之慣例，與再審原告合進公司簽訂信託契約，則依信託法第十二條之規定，
    對該信託財產即不得強制執行。本件原審判決認上開信託行為違反法律強制規定
    而無效，顯疏未注意公路法第五十五條第一項之規定，從而，原確定判決即有民
    事訴訟法第四百九十六條第一項第一款之再審事由，再審原告自得依法提起再審
    ，爰聲明廢棄原判決，並請求駁回再審被告之訴。
二、按適用法規顯有錯誤者，當事人得以再審之訴對於確定之終局判決聲明不服，固
    為民事訴訟法第四百九十六條第一項第一款所明定，惟所謂適用法規顯有錯誤，
    係指判決適用諸如憲法、法律、習慣、法理、判例、解釋、經驗定則或論理法則
    等時，顯然與正當之準則不符之情形，凡有相當法律知識之人一見即明者而言，
    至法院就個案依法認定事實及適用法規，是否合乎特定法律規範之要件，或該法
    律規範究應如何闡釋等問題，原屬法院審酌論斷之職權，除有如上述與正當準則
    顯然不符之特殊情形下，法院之論斷內容即係宣示該個案之法規內涵，當事人不
    得率以其持有相異之見解，遂謂判決適用法規顯有錯誤，而動輒對於確定判決提
    起再審之訴。本件再審原告雖主張汽車運輸業者與個別經營大貨車業者所訂立之
    受託契約合於依公路法第五十五條第一項之規定，且委託人將其車輛登記在受託
    人之名下，使受託人得為委託人之特定目的，管理其車輛，亦合於信託法第一條
    所規定之信託行為。惟汽車運輸業申請籌設須經公路主管機關核准，汽車運輸業
    審核細則第四條定有明文；又汽車貨運業應具備全新貨車二十輛以上，並得視營
    運需要購置聯結車併同貨車計算，但個人經營小貨車貨運業者，以自購小貨車一
    輛為限，其車齡不得超過二年，同條第四款亦定迶明文；另信託行為其目的違反
    強制或禁止規定者，無效，亦為信託法第五條所明定。由上開之規定可知，汽車
    運輸業須經公路主管機關核准始可申請籌設，且個人不得經營大貨車貨運業，則
    本件再審原告丁○○自行購買大貨車，為經營大貨車貨運業而靠行於再審原告合
    進公司並訂定信託契約，顯係為規避上開條文之規定，則依信託法第五條之規定
    ，本件再審原告丁○○與再審原告合進公司間之信託契約應為無效。
三、次按汽車運輸業除經營客、貨運輸外，得接受個別經營者之委託辦理左列業務：
    一、車輛牌照之請領、換發、繳銷、車輛檢驗及各種異動登記。二、車輛使用牌
    照稅、燃料使用費與其他稅費及違規罰鍰之繳納。三、汽車責任保險之投保。四
    、行車事故之有關事項。五、購車貸款申請及動產擔保之登記。六、其他經公路
    主管機關核准之業務，公路法第五十五條第一項定有明文，該項之規定並非肯認
    個人得以靠行之方式經營大貨車貨運業，再審原告主張靠行合於依該項之規定，
    尚有未洽。末按個人經營小貨車貨運業者，應自購車輛，並以一輛為限，除其具
    有小型車職業駕駛執照之配偶及同戶直系親屬得輪替駕駛營業外，不得僱用他人
    或將車輛交予他人駕駛營業，但如因疾病或其他重要事故，本人不能駕駛營業，
    需僱用他人替代時，其僱用人應領有小型車職業駕駛執照並應檢具有關證明報請
    當地公路監理機關核准後，方得替代駕駛營業，汽車運輸業管理規則第一百三十
    四條亦定有明文，該條之規定係於個人經營小貨車貨運業之情形始有適用，非謂
    個人得經營大貨車貨運業，則再審原告指摘原審判決疏未注意公路法第五十五條
    第一項之規定，並認其間之信託契約合於上開法條之規定云云，委非可取。
四、綜上所述，本件前訴訟程序第二審判決並無如再審原告所指之適用法規顯有錯誤
    之情形，再審原告提起本件再審之訴，為顯無理由，爰不經言詞辯論，逕予駁回
    之。
據上論結，本件再審之訴為無理由，依民事訴訟法第五百零二條第二項、第八十五條
第二項，判決如主文。
中      華      民      國    八十九    年      二      月     十六     日
                                    臺灣屏東地方法院民事第二庭
~B審判長法官  李  麗  芳
~B法      官  高  敏  俐
~B法      官  王  致  傑
右為正本係照原本作成。
如對本裁定抗告須於裁定送達後十日內向本院提出抗告狀。
~B法院書記官  林永順
中      華      民      國    八十九    年      二      月      十六    日


司法院資訊處製作；財團法人民間司法改革基金會備份。
